【裁判字號】    90,簡上,113
【裁判日期】    900703
【裁判案由】    妨害兵役
【裁判全文】
臺灣板橋地方法院刑事判決                          九十年度簡上字第一一三號
    上  訴  人  臺灣板橋地方法院檢察署檢察官
    被      告  甲○○
右列上訴人因被告妨害兵役案件，不服本院三重簡易庭九十年重簡字第二九四號中華
民國九十年三月三十日第一審判決（聲請簡易判決處刑案號：臺灣板橋地方法院檢察
署九十年度偵字二三一九號）提起上訴，本院管轄之第二審合議庭判決如左：
    主  文
原判決撤銷。
甲○○意圖避免教育召集，而無故逾應召期限貳日，處有期徒刑貳月，如易科罰金，
以參佰元折算壹日。
    事  實
一、甲○○於民國八十九年十月一日，在臺北縣三重市○○○街二一一號三樓住處，
    收受其父卓德隆轉交之臺北縣團管區司令部所發之教育召集令後，明知應於同年
    月二十三日前往宜蘭縣金六結營區報到，竟意圖避免教育召集，未依規定於前開
    時地前往接受教育召集，而無故逾應召期限二日以上。
二、案經臺北縣團管區司令部移送臺灣板橋地方法院檢察署檢察官偵查後聲請簡易判
    決處刑。
    理  由
一、右揭事實，業據被告甲○○於偵審中坦承不諱，核與證人卓德隆於警訊時證述之
    情節相符，復有被告之父卓德隆蓋章簽收教育召集令之掛號郵件收件回執一份附
    卷可稽。本件事證明確，被告犯行堪以認定。
二、核被告所為，係犯妨害兵役治罪條例第七條第一項第四款意圖避免教育召集而無
    故逾應召期限貳日之罪。原審以被告罪證明確，予以科刑，固非無見，惟原審判
    決既記載「本件之犯罪事實、證據及應適用之法條與檢察官聲請簡易判決處刑書
    所記載相同，茲引用之」，其主文關於罪名部分竟載為「甲○○後備軍人，居住
    處所遷移，無故不依規定申報，致使教育召集令無法送達」，事實及理由欄又贅
    引妨害兵役治罪條例第十一條第一項第三款及第三項，均有未洽，檢察官上訴意
    旨據此指摘原判決不當，為有理由，自應由本院管轄之第二審合議庭將原判決撤
    銷改判。爰審酌被告曾有兩次因賭博案件經法院判處罰金之前科（見卷附臺灣高
    等法院檢察署刑案紀錄簡覆表），素行不端，其犯罪之動機、手段、所生之危害
    及犯後坦承犯行，態度尚稱良好等一切情狀，量處如主文所示之刑。又被告行為
    後，刑法第四十一條業於九十年一月四日修正為「犯最重本刑為五年以下有期徒
    刑以下之刑之罪，而受六月以下有期徒刑或拘役之宣告，因身體、教育、職業、
    家庭之關係或其他正當事由，執行顯有困難者，得以一元以上三元以下折算一日
    ，易科罰金。但確因不執行所宣告之刑，難收矯正之效或難以維持法秩序者，不
    在此限。」「併合處罰之數罪，均有前項情形，其應執行之刑逾六月者，亦同。
    」並於同年月十日公布施行，於同年月十二日生效，比較新舊法之規定，變更後
    之新法並無不利於被告之情形，依刑法第二條第一項前段之規定，自應適用裁判
    時之新法諭知易科罰金之折算標準。
據上論斷，應依刑事訴訟法第四百五十五條之一第一項、第三項、第三百六十九條第
一項前段、第三百六十四條、第二百九十九條第一項前段，妨害兵役治罪條例第七條
第一項第四款，刑法第十一條前段、第二條第一項前段、修正後刑法第四十一條第一
項，罰金罰鍰提高標準條例第一條前段、第二條，判決如主文。
本案經檢察官馬中俐到庭執行職務。
中    華    民    國        九十      年      七       月     三        日
                              臺灣板橋方法院刑事第三庭
                                  審判長  法  官  陳 財 旺
                                          法  官  趙 義 德
                                          法  官  樊 季 康
右正本證明與原本無異。
本件不得上訴。
                                          書記官 馬  秀  芳
中    華    民    國        九十      年       七      月     三        日
附錄本案論罪科刑所依據之法條
妨害兵役治罪條例第七條：
意圖避免教育召集或勤務召集，而有左列行為之一者，處三年以下有期徒刑：
一、捏造免役、除役、轉役或免除召集原因者。
二、故意毀傷身體者。
三、無故拒絕接受召集令者。
四、無故逾應召期限二日者。
五、使人頂替本人應召者。
無故不參加點閱召集，或意圖避免點閱召集，而有前項第一款至第三款及第五款行為
之一者，處一年以下有期徒刑、拘役或三百元以下罰金。


司法院資訊處製作；財團法人民間司法改革基金會備份。
